臺灣嘉義地方法院刑事判決　　　　　　　100年度易字第785號
公　訴　人　臺灣嘉義地方法院檢察署檢察官
被　　　告　吳鴻展
上列被告因竊盜案件，經檢察官提起公訴（100年度偵字第5354
號），被告就被訴事實為有罪之陳述，本院依簡式審判程序審理
，茲判決如下：
    主  文
吳鴻展攜帶兇器竊盜，累犯，處有期徒刑拾月，扣案之Ｔ字型萬
能鎖壹支，沒收之；又結夥三人以上，攜帶兇器竊盜，累犯，處
有期徒刑壹年，扣案之電纜剪肆支、鐵條拾貳支、工具刀貳支、
鉗子肆支、瓦斯噴嘴壹支、瓦斯桶壹個、棉繩、銅線各壹條、頭
燈貳個及絕緣手套貳雙，均沒收。應執行有期徒刑壹年捌月，扣
案之Ｔ字型萬能鎖壹支、電纜剪肆支、鐵條拾貳支、工具刀貳支
、鉗子肆支、瓦斯噴嘴壹支、瓦斯桶壹個、棉繩、銅線各壹條、
頭燈貳個及絕緣手套貳雙，均沒收。
    犯 罪 事 實
一、吳鴻展（綽號阿明、阿展）因施用毒品等案件，先後經本院
    以92年度訴字第374號、93年度訴字第251號判決，各判處應
    執行有期徒刑1年2月、1年4月確定，上揭各罪並經本院以93
    年度聲字第688號裁定，定應執行有期徒刑2年6月確定，於
    民國94年12月23日假釋，於95年7月2日保護管束期滿，假釋
    未經撤銷，以已執行論。於下列時、地，為下列行為：
  (一)吳鴻展於100年1月28日晚上某時許，在嘉義市○○路162巷
    附近，見李何雅惠所有車牌號碼S6-6117號自用小客貨車停
    放於該處，竟萌生不法所有意圖，以其所有客觀上對人之生
    命、身體具危險性，可供兇器使用之Ｔ字型萬能鎖1支，竊
    取上開自小客貨車得手後，離去現場。
  (二)於同年月29日凌晨1時28分，吳鴻展於竊得上開自小客貨車
    後，撥打盧佳霖行動電話，由不知情之盧佳霖至嘉義市○○
    街吳鴻展租屋處附近某統一便利超商前，駕駛該自小客貨車
    搭載吳鴻展至不知情之姚佰泓位於嘉義縣竹崎鄉龍山村頂坊
    子林20號住處。其等在姚佰泓上開住處商議於下列地點竊取
    電纜線後，即共同基於意圖為自己不法所有之犯意聯絡，於
    同日凌晨2時許至6時許，由姚佰泓駕駛上開車輛搭載盧佳霖
    、吳鴻展，攜帶姚佰泓所有客觀上對人之生命、身體具危險
    性，可供兇器使用之電纜剪4支、鐵條12支、工具刀2支、鉗
    子4支、瓦斯噴嘴1支、瓦斯桶1個，及供犯罪所用之棉繩、
    銅線各1條、頭燈2個、絕緣手套2雙，接續在嘉義縣竹崎鄉
    姜仔科、嘉義縣民雄鄉田中央、嘉義縣竹崎鄉文峰村大坑山
    區等地，以電纜剪剪斷臺灣電力股份有限公司（下稱臺電公
    司）所有之電纜線，竊取電纜線得手，再以瓦斯噴嘴燒烤除
    去電纜線外皮，將去皮後之銅玻璃電線（純重303公斤，價
    值約新臺幣，以下同，49900元）搬運上車。嗣於同日下午3
    時許，在嘉義縣竹崎鄉文峰村溪洲21號前，因行跡可疑為警
    盤查，當場查獲盧佳霖，並扣得上揭自用小客貨車、銅玻璃
    電線（業已發還），及吳鴻展之前開Ｔ字萬能鎖1支、姚佰
    泓上開物品。姚佰泓、吳鴻展則趁隙逃逸，而於同日下午5
    時許，在嘉義縣竹崎鄉文峰村溪洲村27號前，經警當場查獲
    姚佰泓。嗣經臺灣嘉義地方法院檢察署檢察官對盧佳霖及姚
    佰泓提起公訴，盧佳霖於本院100年度易字第167號案件審理
    中指認綽號「阿明」之男子即為吳鴻展，始查悉上情（盧佳
    霖及姚佰泓前開涉犯竊盜案件，分別經本院以100年度易字
    第167號、100年度易緝字第26號判決有罪）。
二、案經臺灣嘉義地方法院檢察署檢察官自動檢舉偵查起訴。
    理  由
一、本件被告吳鴻展所犯係死刑、無期徒刑或最輕本刑為3年以
    上有期徒刑以外之罪，其於準備程序中就被訴事實為有罪之
    陳述，經本院告知簡式審判程序之旨，並聽取公訴人及被告
    之意見後，爰依刑事訴訟法第273條之1第1項規定進行簡式
    審判程序。
二、訊據被告對於前開犯罪事實於本院審理時，坦承不諱，核與
    證人即共同正犯盧佳霖於本院100年度易字第167號案件審理
    中所述合致（參本院100年度易字第167號卷第183頁至第184
    頁），並與證人即共同正犯姚佰泓、證人即台電公司竹崎服
    務所職員王水福於警詢時證述吻合（參嘉義縣警察局竹崎分
    局卷，第8頁至第9頁、第12頁至第13頁），又與證人即被害
    人李何雅惠之夫李明陽於警詢中所述相符（參前開警卷第14
    頁正反面），復有贓物認領保管單、電訊線路失竊現場調查
    報告表各1份、現場照片24張等附卷可稽（參前開警卷第20
    頁、第22頁、第25頁至第35頁），另有前開Ｔ字萬能鎖1支
    、電纜剪4支、鐵條12支、工具刀2支、鉗子4支、瓦斯噴嘴1
    支、瓦斯桶1個、棉繩、銅線各1條、頭燈2個及絕緣手套2雙
    扣案可資佐證。堪認被告前揭自白與事實相符而足採信。本
    件事證已臻明確，被告犯行已堪認定，應予依法論科。
三、論罪科刑之法律適用
  (一)按刑法第321條第1項第3款之攜帶兇器竊盜罪，係以行為人
    攜帶兇器竊盜為其加重條件。此所謂兇器，其種類並無限制
    ，凡客觀上足對人之生命、身體、安全構成威脅，具有危險
    性之兇器均屬之。且祇須行竊時攜帶此種具有危險性之兇器
    為已足，並不以攜帶之初有行兇之意圖為必要（最高法院79
    年台上字第5253號判例意旨參照）。查本件被告如犯罪事實
    欄一(一)所示犯行所使用之Ｔ字型萬能鎖1支、如犯罪事實欄
    一(二)所示犯行所使用之電纜剪4支、鐵條12支、工具刀2支及
    鉗子4支，質地堅硬銳利；如犯罪事實欄一(二)所示犯行所使
    用之瓦斯噴嘴1支、瓦斯桶1個，為金屬材質，係高壓高溫之
    燒焊工具，足以切割金屬，上揭物品客觀上足以對人之生命
    、身體構成威脅，具有危險性，自屬兇器無訛。至於刑法分
    則規定之結夥3人以上之犯罪，以在場共同實施或在場參與
    分擔實施犯罪之人為限，此亦有最高法院76年台上字第7210
    號判例意旨可資參考，且所稱結夥3人，係以結夥全體俱有
    責任能力，及有犯意之人為構成要件。另以自己犯罪之意思
    而參與，其所參與者雖非犯罪構成要件之行為，仍無解於共
    同正犯之罪責。查被告與盧佳霖、姚佰泓，均係成年人具有
    責任能力，如犯罪事實欄一(二)所示犯行並有犯意聯絡，自當
    符合前開加重條件。
  (二)核被告如犯罪事實欄一(一)所為，係犯刑法第321條第1項第3
    款之攜帶兇器竊盜罪；如犯罪事實欄一(二)所為，係犯刑法第
    321條第1項第3款、第4款之結夥攜帶兇器竊盜罪。被告與盧
    佳霖、姚佰泓就犯罪事實一(二)所示部分，彼此間有犯意聯絡
    及行為分擔，均為共同正犯。被告如犯罪事實欄一(二)所示部
    分，在上揭數地點竊取臺電公司之電纜線，係基於其等同一
    之犯罪計畫，就同一犯罪構成事實，本於單一犯意賡續進行
    ，為接續犯。被告上揭犯罪事實欄一(一)與(二)所示之竊盜犯行
    ，兩者犯罪地點、時間均有所區隔，犯意各別，行為互殊，
    又核無實質上一罪或裁判上一罪之關係，為實質上數罪關係
    ，應予分論併罰。又被告有犯罪事實欄一所載犯罪科刑之執
    行紀錄，此有臺灣高等法院被告前案紀錄表附卷足參，其於
    有期徒刑執行完畢後5年以內，以故意再犯本件最重本刑為
    有期徒刑以上之各罪，均為累犯，各應依刑法第47條第1項
    之規定，加重其刑。另就公訴意旨請求宣告被告於刑之執行
    前，令入勞動場所強制工作乙節，惟按有犯罪之習慣或因遊
    蕩或懶惰成習而犯罪者，於刑之執行前，令入勞動場所，強
    制工作。18歲以上之竊盜犯、贓物犯，有犯罪之習慣者，得
    於刑之執行前，令入勞動場所強制工作，刑法第90條第1項
    、竊盜犯贓物犯保安處分條例第3條第1項分別定有明文。立
    法上於保安處分中設立強制工作種類之目的，旨在對嚴重職
    業性犯罪及欠缺正確工作觀念或無正常工作因而犯罪者，強
    制其從事勞動，學習一技之長及正確之謀生觀念，使其日後
    重返社會，能適應社會生活，且係對受處分人將來之危險性
    所為之處置，以達教化與治療之目的，為刑罰之補充制度。
    而保安處分之措施亦含社會隔離、拘束身體自由之性質，依
    大法官釋字第471號解釋意旨，及刑法第1條後段明定拘束人
    身自由之保安處分，亦同有罪刑法定原則之適用意旨，足認
    強制工作之保安處分，寓有實質刑罰之性質，本院宣告如主
    文所示之自由刑已足，其執行內容與強制工作內容無異，同
    樣可達教化及預防之目的，若令其等逕入勞動處所強制工作
    ，則稍嫌過苛，自無從依刑法第90條之規定，宣告其等於刑
    之執行完畢或赦免後，令入勞動場所強制工作之必要，併此
    敘明。
  (三)爰審酌被告國中畢業之智識程度，自陳：前曾擔任鋪設地磚
    之工人，月收入約2萬6千元至3萬元不等，未婚，父母離異
    ，父親過世，母親不知去向，另有1名71年次之胞妹等家庭
    生活狀況，不循正當方式憑恃己力以供生活之需，而恣意竊
    取他人財物，輕忽他人財產法益，分別以攜帶兇器或與盧佳
    霖、姚佰泓結夥攜帶兇器行竊之犯罪手段，對於社會治安甚
    有危害，兼衡被告犯罪之動機、目的、手段、竊取財物之價
    值，及被告犯後尚能坦承犯行等一切情狀，核情各量處如主
    文所示之刑及定其應執行之刑，以資懲儆。扣案之Ｔ字型萬
    能鎖1支，係被告所有供本件犯罪所用之物；另電纜剪4支、
    鐵條12支、工具刀2支、鉗子4支、瓦斯噴嘴1支、瓦斯桶1個
    、棉繩、銅線各1條、頭燈2個及絕緣手套2雙，係被告姚佰
    泓所有供本件犯罪所用之物，業據共同正犯盧佳霖於本院
    100年度易字第167號竊盜案件審理時，供承在卷（參本院前
    開卷宗第178頁），爰各依刑法第38條第1項第2款規定，於
    各該主刑項下宣告沒收。
據上論斷，應刑事訴訟法第273條之1第1項、第299條第1項前段
，刑法第28條、第321條第1項第3款、第4款、第47條第1項、第
38條第1項第2款、第51條第5款，判決如主文。
本案經檢察官楊騏嘉到庭執行職務。
中    華    民    國   100    年    12    月    22    日
                    刑事第一庭  法  官  呂美玲
以上正本證明與原本無異。
如不服本判決應於收受判決後10日內向本院提出上訴書狀，並應
敘述具體理由；其未敘述上訴理由者，應於上訴期間屆滿後20日
內向本院補提理由書（均須按他造當事人之人數附繕本）「切勿
逕送上級法院」。告訴人或被害人如對於本判決不服者，應具備
理由請求檢察官上訴，其上訴期間之計算係以檢察官收受判決正
本之日期為準。
中    華    民    國   100    年    12    月    22    日
                                書記官  洪敏芳
附錄法條：
中華民國刑法第321條
（加重竊盜罪）
犯竊盜罪而有下列情形之一者，處 6 月以上、5 年以下有期徒
刑，得併科新臺幣 10 萬元以下罰金：
一、侵入住宅或有人居住之建築物、船艦或隱匿其內而犯之者。
二、毀越門扇、牆垣或其他安全設備而犯之者。
三、攜帶兇器而犯之者。
四、結夥三人以上而犯之者。
五、乘火災、水災或其他災害之際而犯之者。
六、在車站、埠頭、航空站或其他供水、陸、空公眾運輸之舟、
    車、航空機內而犯之者。
前項之未遂犯罰之。